臺灣高等法院高雄分院刑事判決　　　　 94年度上訴字第796號
上　訴　人
即　被　告　丙○○
指定辯護人　甲○○　律師
上列上訴人因被告準強盜案件，不服臺灣高雄地方法院93年度訴
字第2994號中華民國94年2 月16日第一審判決（起訴案號：臺灣
高雄地方法院檢察署93年度偵字第21418 號），提起上訴，本院
判決如下：
    主  文
上訴駁回。
    事  實
一、丙○○於民國92年10月24日上午9 時45分許之日間，與綽號
    「清仔」成年男子及另名真實姓名不詳之成年男子基於共同
    犯意聯絡，結夥3 人以上，由丙○○騎乘機車搭載「清仔」
    ，另名不詳姓名男子自行騎乘另輛機車，至址設高雄縣林園
    鄉○○村○○○路320 巷56號之營光金屬股份有限公司（下
    稱營光公司），由「清仔」踰越牆垣進入營光公司竊取鋁塊
    4 個及鋼圈2 個，共值新臺幣（下同）1,500 元，丙○○與
    另名成年男子則在牆外把風及接應，「清仔」於得手後將鋁
    塊4 個及鋼圈2 個搬上丙○○停放在營光公司外之機車上，
    由丙○○騎乘機車搭載「清仔」，另名不詳姓名男子騎乘另
    輛機車正欲離開之際，適有營光公司員工丁○○目睹「清仔
    」翻牆進入公司，丁○○乃協同營光公司員工馬志偉、乙○○持鋁製球棒騎乘機車進行追躡圍捕，另名不詳姓名男子見
    狀旋即騎乘機車逃離，丁○○、馬志偉、乙○○3 人共騎1
    輛機車於距營光公司約100 公尺處攔下丙○○騎乘附載「清
    仔」之機車，「清仔」見狀立刻跳車逃逸，僅丙○○遭追及
    後，由乙○○負責持鋁製球棒看守丙○○，丁○○及馬志偉
    再行追緝「清仔」及另不詳姓名男子。詎丙○○為脫免逮捕
    ，竟單獨起意，趁乙○○不注意之際，奪下乙○○手持之鋁
    製球棒，並持該球棒毆打乙○○之肩膀，致乙○○受有左肩
    挫傷6 ×2 公分併皮下血腫塊3 ×2 公分之傷害（傷害部分
    業據乙○○於偵查中撤回告訴），而當場對乙○○施強暴，
    丙○○施暴後旋將鋁製球棒丟棄，再逃逸至約50公尺附近草
    叢中躲藏，嗣經丁○○與馬志偉折返現場，乙○○始與丁○○、馬志偉共同在草叢中尋獲脫逃之丙○○並予以逮捕。
二、案經高雄縣政府警察局林園分局報請臺灣高雄地方法院檢察
    署檢察官偵查起訴。
    理  由
壹、程序部分：
一、按被告以外之人於檢察事務官、司法警察官或司法警察調查
    中所為之陳述，與審判中不符時，其先前之陳述具有較可信
    之特別情況，且為證明犯罪事實存否所必要者，得為證據，
    刑事訴訟法第159 條之2 定有明文。所謂「前後陳述不符」
    之要件，應就前後階段之陳述進行整體判斷，決定是否具有
    實質性差異之陳述。惟無須針對全部陳述為必要，陳述之一
    部分有不符，亦屬之。倘審判中之供述曖昧不清，而先前陳
    述則清楚肯定，此時應對此結論進行分析，據此認定是否屬
    於「具有實質性差異之陳述」。而所謂「較可信之特別情況
    」之情形，亦應就前後陳述時之外部情況（如時間之間隔、
    有意識的迴避、受不當外力干擾、事後串謀、自白或立即反
    應所知、是否有親友在場及筆錄是否清楚明確等）進行比較
    ，以資決定何者外部情況具有可信性。若陳述係在特別可信
    之情況下所為，虛偽陳述之危險性不高，雖係審判外陳述，
    或未經被告反對詰問，仍有證據能力。本案證人乙○○於警
    詢中證稱：被告和我扭打並拿走我的球棒攻擊我的左肩受傷
    等語（警詢卷第3 頁），惟於原審及本院審理中證稱：被告
    並沒有拿球棒打我，左肩受傷是自己跌倒的等語（原審94年
    1 月26日，本院94年9 月23日審判筆錄），其於警詢中及法
    院審判中之供述已有前後陳述不符之情形，本院審酌其於警
    詢中之證述係出於自由意思，且案發之初記憶深刻；又較無
    來自被告同庭在場之壓力，而警詢後被告父親向證人乙○○
    求情，表示被告家中有1 位外籍配偶及小孩待被告扶養，希
    望給被告1 個機會，向法官求情，請求法官將被告判輕一點
    ，乙○○亦念在被告是初犯，且小孩還很小，所以撤回對被
    告之傷害告訴等情，此據證人乙○○於偵審中證述在卷（見
    偵查卷第16頁、原審卷第74頁、本院94年9 月23日審判筆錄
    ）足見審判中證人乙○○證述係受被告父親求情，外力人情
    干擾，故為迴護被告，揆諸上開說明，其於警詢中之證述，
    客觀上應具較可信之特別情況，且亦為證明犯罪事實存否所
    必要，依上揭規定，證人乙○○於警詢中之證言自有證據能
    力。
二、按被告以外之人於偵查中向檢察官所為陳述，除顯有不可信
    之情況者外，得為證據，同法第159 條之1 第2 項定有明文
    。偵查中對被告以外之人（包括證人、鑑定人、告訴人、被
    害人及共同被告等）所為之偵查筆錄，或被告以外之人向檢
    察官所提之書面陳述，性質上均屬傳聞證據。惟現階段刑事
    訴訟法規定檢察官代表國家偵查犯罪、實施公訴，依法其有
    訊問被告、證人及鑑定人之權，證人、鑑定人且須具結，而
    實務運作時，檢察官偵查中向被告以外之人所取得之陳述，
    原則上均能遵守法律規定，不致違法取供，其可信度極高，
    除顯有不可信之情況者外，得為證據。本件證人乙○○、丁○○、馬志偉於檢察官偵查中所為之陳述，均出於自由意思
    ，並均依法具結，並無顯有不可信之情況，依上說明，其於
    偵查中之陳述，自具有證據能力。
貳、實體部分：
一、訊據上訴人即被告丙○○固承認於前揭時地與成年人綽號「
    清仔」及另不詳姓名男子共同行竊，並於得逞後遭營光公司
    員工追躡圍捕之事實不諱，惟矢口否認有何準強盜犯行，辯
    稱：我遭乙○○、丁○○、馬志偉等人追及，他們拿球棒打
    我的腳，導致我腳痛蹲下去，後來只有乙○○看守我，丁○○、馬志偉去追「清仔」及另名男子，我被乙○○看守時，
    乙○○球棒掉在地上，伊撿起來丟到草叢，沒有持球棒打傷
    乙○○，乙○○身上的傷勢是他自行跌倒造成云云。
二、經查：
    (一)、被告於前述時地與「清仔」及另名男子同至營光金屬公
        司牆外空地，由「清仔」翻牆進入公司內竊得鋁塊4 個
        及鋼圈2 個，被告與另名男子在外把風接應乙情，業據
        被告於警詢、偵查及本院審理中坦承不諱，核與證人即
        營光公司員工乙○○、丁○○、馬志偉分別於偵查、原
        審及本院證述情節相符，並有扣押筆錄、扣押物品目錄
        表、贓物領據各1 份與查獲照片2 幀附卷足憑。
    (二)、被告於行竊得手後遭證人即營光公司員工乙○○、丁○○、馬志偉等人逮捕，由證人乙○○持鋁製球棒負責看
        守，詎被告為脫免逮捕，竟奪下證人乙○○之鋁製球棒
        ，並持該球棒毆打證人乙○○肩膀乙節，業據被告於警
        詢時供述：我與「清仔」撿起鋁塊及鋼圈並共乘機車欲
        逃逸之際，營光公司員工就上前抓我們，「清仔」跳車
        逃逸，另名男子自行騎機車逃走，我因為被推倒無法逃
        逸遭查獲，當時有營光公司員工持球棒打我，我反抗拉
        扯球棒掉落地上，後來又被搶回去，我可能於拉扯中不
        慎打到乙○○等語明確（見警詢卷第1 頁），復據證人
        乙○○於警詢、偵查與審理中陳稱：93年10月24日早上
        同事丁○○看見竊賊翻牆進入公司竊取物品，丁○○就
        找我及馬志偉過來抓賊，竊賊是3 人同行，我與丁○○
        、馬志偉自公司內攜出鋁製球棒1 支後，共乘1 輛機車
        ，在離公司約100 公尺處追到被告騎機車附載1 名男子
        ，被告遭我們追上，但其附載之男子棄車逃逸，我持鋁
        製球棒留下來看守被告，丁○○、馬志偉去追另2 名行
        竊者，我在看守被告過程中，被告拿走我的球棒攻擊我
        的左臂受傷等語（見警詢卷第2 頁）。又於偵查中證述
        ：「（你受傷是被告造成的）是他企圖逃走，我要抓住
        他，他與我發生肢體衝突，我與他扭打。」、「（被告
        有無拿球棒打你？）有。」、「（被告說你的左肩受傷
        ，是你自己跌倒的，不是他造成的？）我沒有跌倒。」
        等語明確（見偵查卷第15頁）。證人乙○○於原審亦證
        稱：我在看守被告過程中，手持鋁製球棒站在柏油路上
        ，被告坐在柏油路旁之草叢上想要往柏油路方向起身逃
        走，我用左手按住被告肩膀抓住他，被告有拿走我的鋁
        製球棒揮舞，被告後來逃到約50公尺外的田裡躲在草叢
        中，適丁○○與馬志偉折返，我與丁○○、馬志偉再協
        力將被告找出來，鋁製球棒在被告逃跑過程中，遭被告
        丟棄於草叢等情綦詳（見原審卷第65至74頁），且有證
        人乙○○出具之大仁醫院診斷證明書1 紙存卷可考。觀
        諸上開診斷證明書記載之應診日期，即為案發之93年10
        月24日，又證人乙○○之傷勢為左肩挫傷6 ×2 公分併
        皮下血腫塊3 ×2 公分，經核與證人乙○○於警詢、偵
        查及本院所陳遭被告毆打及左肩上方受傷之情節一致，
        足見證人乙○○於警詢及偵查中前揭所證洵非子虛，被
        告確有奪下鋁製球棒對證人乙○○為毆打之強暴行為，
        且目的係在為意圖脫免逮捕甚明，被告辯稱：伊未持球
        棒毆打乙○○，乙○○身上傷勢係其自行跌倒造成云云
        ，顯係避重就輕之飾詞，殊無足取。
    (三)、至證人乙○○雖於原審及本院審理中另證稱：我持鋁製
        球棒看守被告，被告要逃跑，我用手抓住被告肩膀不讓
        他起身逃走，不慎將鋁製球棒掉到地上，被告將鋁製球
        棒撿走，被告要逃跑時手臂拿著鋁製球棒作勢搖晃，我
        以為他要打我，但他並沒有打到我，我在追被告過程中
        有滑倒，我左肩受的傷可能是因為滑倒所致云云。惟查
        證人乙○○持鋁製球棒看守被告時，被告為脫免逮捕搶
        下乙○○球棒毆打乙○○左肩受傷之事實，如前所述，
        且乙○○於丁○○、馬志偉回來時當場向丁○○、馬志
        偉說被告拿球棒打傷他，亦經證人丁○○於本院證述明
        確，又證人乙○○之傷口僅左肩1 處，且係左臂上方處
        挫傷，其餘身體部分並未受傷，此據證人乙○○於本院
        證述明確，並有診斷證明書可按。苟證人乙○○於追捕
        被告過程中曾跌倒，應不致於左肩上方受傷，亦不可能
        僅有身體左肩膀1 處受傷，是證人乙○○之傷勢並非其
        自行跌倒所致，而係遭他人持鈍器毆打造成，才會造成
        左肩上方處受傷。參以證人乙○○自陳，被告父親向我
        求情，說被告家中有1 位外籍配偶及小孩待被告扶養，
        希望給被告1 個機會，要我向法官求情，請求法官將被
        告判輕一點，我亦念在被告是初犯，且小孩還很小，所
        以撤回對被告之傷害告訴等情，足見證人乙○○於審判
        中證述係受被告父親求情，人情壓力及考量被告入獄將
        造成家庭經濟陷入困境，而於審判中故為迴護被告之詞
        ，自難採信。至乙○○受傷至大仁醫院就醫，主訴「在
        工廠外捉小偷時被小偷用磚頭丟中左肩部」，有大仁醫
        院94年7 月22日醫仁政字第011 號函附急診記錄表附卷
        可稽，雖乙○○於就醫所述被「磚頭」打傷與警詢、偵
        查中所述被「球棒」打傷有異，自以證人乙○○於警詢
        及偵查中具結所述遭被告球棒打傷，較為可採。況無論
        被「磚頭」或「球棒」打傷，均屬遭被告攻擊受傷並無
        不同，尚難以此為被告有利之認定。
   (四)、綜上所述，被告所述純屬事後卸責之詞，不足採信，事
       證明確，其犯行應堪認定。
三、按刑法第329 條所謂「當場」，固不以實施竊盜或搶奪者尚
    未離去現場為限，即已離盜所而尚在他人跟蹤追躡中，仍不
    失為「當場」（最高法院28年上字第1984號判例意旨參照）
    。本案證人丁○○有親眼目睹被告、「清仔」及另名男子行
    竊經過乙情，業經證人丁○○證述在卷，是「清仔」於翻牆
    進入營光公司下手行竊之際，即為證人丁○○發覺，證人丁○○再通知證人乙○○、馬志偉共同進行追躡，並於離公司
    約100 公尺處將被告追及攔下後，由乙○○負責持鋁製球棒
    看守被告，被告為脫免逮捕，竟奪下證人乙○○手持之鋁製
    球棒，持該球棒毆打證人乙○○，依前開判例意旨，仍不失
    為準強盜罪之「當場」甚明。查被告與成年人「清仔」及另
    名男子結夥3 人，踰越牆垣竊取財物得逞，於當場被發覺後
    ，被告為脫免逮捕，遂持鋁製球棒毆打證人乙○○之肩膀，
    核其所為，係犯刑法第330 條第1 項之結夥3 人，踰越牆垣
    竊盜，因脫免逮捕，當場施以強暴罪。又被告與「清仔」及
    另名男子原先僅係謀議竊盜，嗣後被告遭證人乙○○等人逮
    捕時，「清仔」及另名男子已逃逸無蹤，故被告後來為脫免
    逮捕對乙○○施以強暴之行為，係其個人另行起意為之，核
    與「清仔」及另名男子無共犯關係，併予敘明。
四、原審以被告罪證明確，因而適用刑法第330 條第1項、第329
    條之規定，並審酌被告與「清仔」及另名男子結夥3 人以上
    踰越牆垣竊盜，所竊取財物價值尚微及為脫免逮捕，竟起意
    奪下鋁製球棒，毆打證人乙○○，造成證人乙○○受傷，其
    惡性非輕，惟念犯後已取得乙○○之諒解，且將竊得之物返
    還營光公司及其家庭等一切情狀，量處有期徒刑7 年2 月，
    以資懲戒；並敘明被告持以毆打乙○○之鋁製球棒1 支並非
    被告所有之物，業據證人乙○○供明在卷，無庸宣告沒收。
    認事用法俱無不合，量刑亦稱妥適，被告等上訴意旨否認犯
    罪，空言指摘原判決不當，並無可取，為無理由，應予駁回
    。
據上論斷，應依刑事訴訟法第368條，判決如主文。
本案經檢察官林惠到庭執行職務。
中　　華　　民　　國　　94　　年　　10　　月　　7 　　日
                  刑事第三庭    審判長法  官  周賢銳
                                      法  官  謝宏宗
                                      法  官  黃仁松
以上正本證明與原本無異。
如不服本判決應於收受本判決後10日內向本院提出上訴書狀，其
未敘述上訴理由者，並得於提起上訴後10日內向本院補提理由書
狀（均須按他造當事人之人數附繕本）「切勿逕送上級法院」。
　　　　　　　　　　　　　　　　　　　書記官  鄔維玲
中　　華　　民　　國　　94　　年　　10　　月　　11　　日
附錄法條：
刑法第330條第1 項
犯強盜罪而有第321 條第1 項各款情形之一者，處7 年以上有期
徒刑。
刑法第329 條
竊盜或搶奪，因防護贓物、脫免逮捕或湮滅罪證，而當場施以強
暴脅迫者，以強盜論。
